臺灣高等法院高雄分院民事判決　　　　　　96年度訴字第19號
原　　　告　甲○○
被　　　告　乙○○
當事人間請求損害賠償事件，原告於刑事訴訟程序（96年度上易
字第664 號）提起附帶民事訴訟（96年度附民字第76號），經本
院刑事庭移送前來，本院於民國96年12月19日言詞辯論終結，判
決如下︰
    主  文
被告應給付原告新臺幣肆萬元，及自民國九十六年八月十日起至
清償日止，按年息百分之五計算之利息。
原告其餘之訴駁回。
訴訟費用由被告負擔五十分之一，餘由原告負擔。
原告假執行之聲請駁回。
    事實及理由
一、原告起訴主張：兩造係鄰居，於民國94年9 月15日中午，被
    告之妻吳勝惠因停車問題與原告發生爭執，被告遂於當日下
    午6 時30分許，前往原告住處按門鈴，兩造在原告住處前發
    生口角，被告竟公然以「幹你娘」、「幹你娘雞歪」（台語
    ）等穢語辱罵原告，進而發生拉扯互毆情事，經人拉開後，
    被告於離去之際，向原告恐嚇稱：「你給我小心一點，要你
    好看」，致原告心生畏懼，精神上受有極大之痛苦，被告涉
    嫌公然侮辱及恐嚇危害安全之刑事部分，業經本院判決有罪
    確定。為此本於民法第184 條第1 項及第195 條第1 項前段
    之規定提起本件訴訟，請求被告就上開二侵權行為各賠償精
    神慰藉金各新台幣（下同）100 萬元及其利息等語。聲明求
    為判決: 被告應給付原告200 萬元及自起訴狀繕本送達翌日
    即96年8 月10日起至清償日止，按年息5%計算之利息。
二、被告則以：兩造係鄰居，於94年9 月15日中午，被告之妻因
    停車不易，誤碰觸雙方之分界線，原告即誣指被告之妻故意
    開車撞其車輛，並多次口出穢言「幹」辱罵被告之妻，被告
    遂找原告欲商議公共區域內停車事宜，商議過程中發生口角
    爭執，原告竟出手毆打被告，造成被告受傷，被告係本件真
    正受害者，因原告及其家人不實指控，致背負公然侮辱及恐
    嚇危害安全之刑事罪名，原告自不得請求被告賠償精神慰藉
    金200 萬元等語置辯。聲明求為判決：原告之訴駁回。
三、兩造不爭執事項如下:
  (一)原告與被告之妻吳勝惠於94年9 月15日中午因停車問題發生
    爭執，被告乃於同日下午6 時30分許，前往原告住處按門鈴
    ，兩造因而發生爭執。
  (二)被告因本件公然侮辱及恐嚇危害安全罪，為本院刑事庭以96
    年度上易字第664 號分別判處罰金銀元2,000 元即新台幣6,
    000 元，均減為罰金銀元1,000 元即新台幣3,000 元，應執
    行罰金銀元1,500 元即新台幣4,500 元確定。並經本院依職
    權調閱上開刑事卷查核屬實。
四、兩造爭執點如下: (一)被告有無公然以「幹你娘」、「幹你娘
    雞歪」侮辱原告，及以「你給我小心一點，要你好看」之言
    語恐嚇原告？(二)原告得否向被告請求精神慰藉金賠償？及其
    得請求賠償之金額為何？茲就此爭執點分述如下:
（一）被告有無公然以「幹你娘」、「幹你娘雞歪」侮辱原告，
      及以「你給我小心一點，要你好看」之言語恐嚇原告？
    1.原告主張兩造於94年9 月15日下午6 時30分許，在原告住
      處前發生口角，被告竟以「幹你娘」、「幹你娘雞歪」（
      台語）等穢語辱罵原告，並向原告恐嚇稱：「你給我小心
      一點，要你好看」之事實，被告雖自承有於上開時地，因
      停車問題，與原告發生口角爭執，惟否認有以上開言語辱
      罵及恐嚇原告。
    2.經查: 證人簡端燊於台灣高雄地方法院檢察署95年度他
      字第1526號偵查中證稱：伊看到兩造打架、對罵，聲音很
      大，左右鄰居都聽到等語（見該偵查卷第30頁）；證人
      即原告之妹李櫻珊於台灣高雄地方法院檢察署96年度偵續
      字第30號偵查中，及台灣高雄地方法院96年度易字第1327
      號刑事一案審理時證稱：伊確定有聽到被告罵「幹你娘」
      （台語）三個字，伊有看見原告與被告及其父親扭打在一
      起，扭打後，伊聽到被告說「你給我注意一點」（台語）
      （見該偵查卷第14、15頁，及該刑事卷第57-59 頁）。
      證人即原告配偶林伶芝於台灣高雄地方法院檢察署96年度
      偵續字第30號偵查中，及台灣高雄地方法院96年度易字第
      1327號刑事一案審理時證稱：兩造爭執過程中，伊全程在
      場。被告到伊家按門鈴，並質問原告，隨即以三字經「幹
      你娘」、「幹你娘雞歪」（台語）罵原告，兩造互毆完，
      伊勸原告回家，當時被告還對原告說「你給我小心一點，
      我會給你好看」等語（見該偵查卷第15頁，及該刑事卷第
      53-56 頁），業經本院依職權調閱上開偵查卷及刑事卷查
      核屬實，足見被告確有於94年9 月15日下午6 時30分許，
      在原告住處前，以「幹你娘」、「幹你娘雞歪」等台語侮
      辱原告，及以「你給我小心一點，要你好看」等語恐嚇原
      告，是原告主張被告有上揭公然侮辱及恐嚇原告之事實，
      堪予採信。被告否認有以上開言語辱罵及恐嚇原告，不足
      採信。
（二）原告得否向被告請求精神慰藉金賠償？及其得請求賠償之
      金額為何？
    1.按因故意或過失，不法侵害他人之權利者，負損害賠償責
      任；又不法侵害他人之身體、健康、名譽、自由、信用、
      隱私、貞操，或不侵害其他人格法益而情節重大者，被害
      人雖非財產上之損害，亦得請求賠償相當之金額，民法第
      184 第1 項前段、第195 條第1 項前段分別定有明文。
    2.上訴人既公然侮辱及恐嚇原告，依前開說明，自應負非財
      產上之損害賠償責任，從而原告訴請被告賠償精神慰藉金
      ，於法有據。茲審酌原告係高雄海專畢業，在共晟公司擔
      任機械五金業務工作，每月收入約45,000元，沒有財產；
      被告係海青工專畢業，在光陽工業公司擔任一般課員，每
      月收入3 至4 萬元，沒有財產等一切情狀，本院認為原告
      就被告公然侮辱及恐嚇之不法侵害行為各請求精神慰藉金
      100 萬元，尚嫌過高，應予分別核減為2 萬元，合計為4
      萬元，方屬公允，逾此數額之請求，為無理由。
五、綜上所述，原告本於侵權行為損害賠償請求權請求被告賠償
    4 萬元，及自起訴狀繕本送達翌日即96年8 月10日起至清償
    日止，按年息5%計算之利息，洵屬正當，應予准許。逾此部
    分所為之請求，為無理由，應予駁回。原告陳明願供擔保，
    聲請宣告假執行，經核其勝訴部分，因未逾150 萬元，被告
    不得上訴最高法院，已告確定，自無宣告假執行之必要，其
    餘假執行之聲請，因訴之駁回而失所附麗，不予准許。
六、本件事證已臻明確，兩造其餘攻擊防禦方法於本件判決結果
    不生影響，故不再一一論述，併此明。
七、結論：本件原告之訴，為一部有理由，一部無理由，依民事
    訴訟法第79條，判決如主文。
中　　華　　民　　國　　96　　年　　12　　月　　28　　日
                            民事第三庭
                                審判長法官  張國彬
                                法      官  吳登輝
                                法      官  鄭月霞
以上正本證明與原本無異。
被告不得上訴。
原告如對本判決上訴，須於判決送達後20日內向本院提出上訴狀
，其未表明上訴理由者，應於上訴後20日內向本院提出上訴理由
書（均須按他造當事人之人數附繕本）。上訴時應提出委任律師
或具有律師資格之人之委任狀，並依附註條文規定辦理。
中　　華　　民　　國　　96　　年　　12　　月　　28　　日
                                書  記  官  吳新貞
附註：
民事訴訟法第466 條之1 ：
對於第二審判決上訴，上訴人應委任律師為訴訟代理人，但上訴
人或其法定代理人具有律師資格者，不在此限。
上訴人之配偶、三親等內之血親、二親等內之姻親，或上訴人為
法人、中央或地方機關時，其所屬專任人員具有律師資格並經法
院認適當者，亦得為第三審訴訟代理人。
第1 項但書及第2 項情形，應於提起上訴或委任時釋明之。
